最　高　行　政　法　院　裁　定
　　　　　　　　　　　　　　　　　　 96年度裁字第00279號
上　訴　人　甲○○
　　　　　　丙○○
　　　　　　丁○○
　　　　　　乙○○
被 上訴 人　新竹市稅捐稽徵處
代　表　人　戊○○
上列當事人間因地價稅事件，上訴人不服中華民國94年11月16日
臺北高等行政法院94年度簡字第667號判決，提起上訴。本院裁
定如下：
    主  文
上訴駁回。
上訴審訴訟費用由上訴人負擔。
    理  由
一、按對於適用簡易程序之裁判提起上訴或抗告，須經最高行政
    法院許可，且該許可以訴訟事件所涉及之法律見解具有原則
    性者為限，行政訴訟法第235條定有明文。所謂訴訟事件涉
    及之法律見解具有原則性，係指該事件所涉及之法律問題意
    義重大，而有加以闡釋之必要情形而言，如對於行政命令是
    否牴觸法律所為之判斷，或就同類事件所表示之法律見解與
    其他高等行政法院或本院所表示之見解互相牴觸，有由本院
    統一法律上意見或確認其意見之必要情形屬之。
二、本件系爭坐落新竹市○○段○○段169地號土地係由上訴人甲
    ○○及蘇木榮各有應有部分2分之1，同小段172、172之1地
    號土地則由上訴人甲○○及蘇木榮各有應有部分10分之2，
    訴外人盧卓永及盧卓然各有應有部分10分之3，另地上建物
    （門牌為新竹市○○路15號）建號375號所有權則由上訴人
    甲○○及蘇木榮各有應有部分4分之1，訴外人盧國樑應有部
    分2分之1。民國82年12月15日蘇木榮之繼承人蘇陳素鑫及上
    訴人甲○○向被上訴人申請就新竹市○○段○○段169、172
    、172之1地號土地之應有部分（下稱系爭土地）及其上建物
    （建號為375號、門牌為新竹市○○路15號）之應有部分為
    訴外人盧麟書所占用，請求分單由占有人為地價稅代繳義務
    人。被上訴人遂依土地稅法第4條第1項第4款之規定辦理分
    單指定由訴外人盧麟書為代繳義務人。直至92年占有人主張
    並未使用系爭土地為由，申請復查。嗣經被上訴人實地勘查
    結果，認已無遭占用情形，乃改向上訴人發單課徵92年地價
    稅，上訴人不服，循序提起本件行政訴訟。原判決以：本件
    系爭土地自82年迄91年皆由被上訴人逐年依土地稅法第4條
    第1項第4款之規定辦理分單指定由占有人盧麟書為地價稅代
    繳義務人，其間占有人對占有情狀迭有異議，每為行政爭訟
    ，被上訴人亦每年度均派員實地現場勘查。嗣就92年地價稅
    部分，因為被上訴人指定為地價稅代繳義務人之占有人盧麟
    書提出異議，被上訴人於93年1月7日，及93年1月30日會同
    系爭土地共有人蘇木榮之繼承人上訴人丙○○共同至新竹市
    ○○路15號實地勘查結果，建號375房屋其內空無一物，電
    燈亦已拆除，訴外人盧麟書及其配偶設籍居住於共用大門內
    之另一棟建號410號房屋，410建號出入門口亦設有門鈴及一
    盞日光燈的小黃燈可使用，此有勘查紀錄表及照片附原處分
    可稽。此勘查結果與之前訴外人盧麟書將所有雜物堆置其內
    之情形已明顯有別，原處分以不能認訴外人盧麟書92年度仍
    有占用系爭土地，因而向土地所有權人發單課徵（即上訴人
    ）92年地價稅，並無不合。又「繼承人有數人時，在分割遺
    產前，各繼承人對於遺產全部為公同共有。」、「共有財產
    ．．．其為公同共有時，以全體共有人為納稅義務人」、「
    繳納通知書，應載明義務人之姓名．．．等項，由稅捐稽徵
    機關填發。」分別為民法第1151條及稅捐稽徵法第12條、第
    16條所明定。本件蘇木榮逝世後其繼承人迄今尚未辦理繼承
    登記，故遺產仍未分割，所遺遺產自屬繼承人公同共有，上
    訴人為蘇木榮之繼承人，就原為蘇木榮所有土地部分為公同
    共有人，自屬納稅義務人，上訴人主張系爭土地除上訴人甲
    ○○外，其餘皆非本件92年8月31日土地登記簿之所有權人
    ，自非地價稅納稅義務人云云，並不足採。又財政部92年9
    月10日台財稅字第0920453854號函：「‧‧‧說明：二、公
    同共有土地未設管理人者，依稅捐稽徵法第12條後段規定，
    以全體公同共有人為納稅義務人，全體公同共有人係對應納
    稅捐負連帶責任，前經本部68年6月24日台財稅第34348號函
    釋有案；其地價稅繳款書上納稅義務人之記載，請參照本部
    92年2月10日台財稅字第0920005948號函，有關應逐一列舉
    納稅義務人姓名之規定辦理，惟如因實際困難，無法查明全
    部納稅義務人之姓名時，該已查得部分之納稅義務人姓名仍
    應逐一列舉。」故被上訴人核發之92年地價稅繳款書以查得
    蘇木榮之繼承人等共計16人為納稅義務人，並無不合。又稅
    捐稽徵法第1條已明定，有關稅捐之稽徵，皆依稅捐稽徵法
    之規定辦理，基於特別法（稅捐稽徵法）優於普通法（行政
    程序法），有關繳款書之填載，自應遵照稅捐稽徵法第16條
    規定，而非依行政程序法第96條辦理。再蘇繼鋒（蘇木榮之
    繼承人之一）業於91年間死亡，依原處分卷所附財政部臺灣
    省北區國稅局新竹縣分局93年6月23北區國稅竹縣一字第
    0931010 091號函及所附資料，查得蘇繼鋒繼承人計有羅
    媛、蘇純婍、蘇純妍等3人，依民法第1138條及1144條規定
    ，羅媛、蘇純婍、蘇純妍等人自應為蘇鋒繼（原判決誤植
    為蘇木榮）之繼承人。上訴人主張被上訴人未按行政程序法
    第96條規定填載稅單，訴外人羅媛、蘇純婍、蘇純妍並非
    蘇繼鋒之配偶及女兒，顯係誤載云云，並不足採。至上訴人
    主張所有新竹市○○路○○段172之1地號土地係供騎樓道路
    通行使用，依法地價稅應予減徵乙節，經查上開土地早已按
    土地稅減免規則第10條規定減徵地價稅在案。從而，原處分
    改向土地所有人即上訴人發單課徵92年地價稅，並無違法，
    訴願決定予以維持，亦無不合。上訴人訴請撤銷，為無理由
    ，應予駁回。
三、上訴人上訴意旨略以：92年地價稅課徵係以92年1月1日至92
    年12日31日止所發生之事實為核課之依據。準此，原判決既
    認定被上訴人92年11月1日至92年11月31日止之地價稅繳款
    書送達該地址，即新竹市○○路15號由占有使用人合法收受
    ，並申請復查足證占有人繼續於92年1月1日至92年12月31日
    占有使用該等土地，惟又稱於93年1月30日至該處勘查，事
    實結果與本件92年度占有使用人繼續管領使用該等土地無關
    ，其影響僅供93年度地價稅認定之參考，顯然原判決其理由
    相互矛盾，自應廢棄。又原判決稱被上訴人係依財政部臺灣
    省北區國稅局為蘇繼鋒之繼承人有羅媛、蘇純婍、蘇純妍
    等3人，然依臺灣高等法院民事裁定92年度抗第4051號及93
    年度抗字第2027號民事裁定理由：「抗告人（新竹行政執行
    處）稱因蘇木榮之繼承人部分先後去逝，現行繼承人明細及
    相關資料已無法完整取得，而相對人拒不配合提供有關繼承
    資料，致抗告人無法代辦繼承登記進行拍賣程序，顯見相對
    人有拘提、管收之必要等語。」顯原依財政部北區國稅局提
    供之資料，法務部行政執行署新竹行政執行處無法代辦繼承
    登記，理由顯有相矛盾，自應廢棄。另被上訴人並無依稅捐
    稽徵法第16條及行政程序法第96條規定「應」載明納稅義務
    人之地址、身分證字號等，而法律既規定「應」則被上訴人
    有違背法律規定，並有違背憲法第19條租稅法律主義及第23
    條法律保留原則云云，提起上訴。經核均屬原審取捨證據認
    定事實之問題，並無所涉及之法律見解，具有原則上之重要
    情事。上訴人提起上訴，不合首揭規定，不應許可，其上訴
    難謂合法，應予駁回。
四、依行政訴訟法第249條第1項前段、第104條、民事訴訟法第
    95條、第85條第1項前段、第78條，裁定如主文。
中　　華　　民　　國　　96　　年　　2　　 月　　8　　 日
                  第四庭審判長法  官　劉　鑫　楨
                              法  官  陳　秀　美
                              法  官　梁　松　雄
                              法  官　劉　介　中
                              法  官　戴　見　草
以  上  正  本  證  明  與  原  本  無  異
中　　華　　民　　國　　96　　年　　2　　 月　　8　　 日
　　　　　　　　　　　　　　　書記官　郭　育　玎
